【裁判字號】    98,簡上,505
【裁判日期】    980817
【裁判案由】    妨害自由
【裁判全文】
臺灣板橋地方法院刑事判決             98年度簡上字第505號
上  訴  人
即  被  告  甲○○
                    1樓)
選任辯護人  吳忠德律師
上列上訴人即被告因妨害自由案件，不服本院中華民國98年3 月
20日98年度簡字第1985號刑事簡易判決（聲請簡易判決處刑案號
：臺灣板橋地方法院檢察署98年度偵字第3754號）提起上訴，本
院管轄第二審之合議庭判決如下：
    主  文
原判決撤銷。
甲○○以加害生命、身體之事，恐嚇他人，致生危害於安全，處
拘役拾日，如易科罰金，以新臺幣壹仟元折算壹日，緩刑貳年
。
    事  實
一、甲○○前曾向中華電信股份有限公司（下稱中華電信）申請
    無線網路卡，因使用未滿2 年提前解除契約，依約定須繳納
    新臺幣4,000 元之違約金，而於民國98年1 月19日15時許，
    前往臺北縣永和市○○路393 號中華電信永和特約中心繳納
    違約金，惟甲○○對於上開契約條款解釋有所爭執而心生不
    滿，且返回住處後又遭家人責罵，遂於同日20時50分許，持
    家中之水果刀，前往上址特約中心，以拍桌、揮舞上開水果
    刀後並指稱：「算我倒楣、算我衰」等加害生命、身體之事
    恫嚇店長乙○○，使乙○○見狀心生畏懼，致生危害於其安
    全，遂亟欲安撫甲○○將刀放下，另取出紙筆請甲○○留下
    聯絡方式，應允協助其爭取退還已給付之違約金，嗣甲○○
    將刀收入刀鞘內時，為據報到場處理之員警當場逮捕。
二、案經臺北縣政府警察局永和分局報告臺灣板橋地方法院檢察
    署檢察官偵查後聲請簡易判決處刑。
    理  由
壹、證據能力之認定
一、按被告以外之人（包括證人、鑑定人、告訴人、被害人及共
    同被告等），於審判外之言詞或書面陳述，除法律有規定者
    外，不得作為證據，刑事訴訟法第159 條第1 項定有明文，
    此係因刑事訴訟法新制採改良式當事人進行主義，為保障被
    告防禦權及維護直接審理與言詞審理原則，酌採英美法之傳
    聞法則，並於第159 條之1 至第159 條之5 增設例外規定，
    以應實務需要，俾符實體真實發現之訴訟目的。是以，證人
    即被害人乙○○於警詢中之供述，係被告以外之人於審判外
    之陳述，依上開規定，不得作為證據。
二、按被告以外之人於偵查中向檢察官所為陳述，除顯有不可信
    之情況者外，得為證據，刑事訴訟法第159 條之1 第2 項定
    有明文。偵查中對被告以外之人（包括證人、鑑定人、告訴
    人、被害人及共同被告等）所為之偵查筆錄，或被告以外之
    人向檢察官所提之書面陳述，性質上均屬傳聞證據。惟現階
    段刑事訴訟法規定檢察官代表國家偵查犯罪、實施公訴，依
    法其有訊問被告、證人及鑑定人之權，證人、鑑定人且須具
    結，而實務運作時，檢察官偵查中向被告以外之人所取得之
    陳述，原則上均能遵守法律規定，不致違法取供，其可信度
    極高，是以，除反對該項供述得具有證據能力之一方，已釋
    明「顯有不可信之情況」之理由外，不得遽指該偵查中之陳
    述不具證據能力。查證人即被害人乙○○於偵訊中已以證人
    之身分具結證述，檢察官當庭播放案發監視錄影器畫面為勘
    驗，被告亦在場表示意見，自已充分保障被告之對質詰問權
    ，又本院亦查無檢察官在上開偵訊時有任何以不正方法訊問
    而有顯不可信之情況，是依上開規定，證人乙○○於偵查中
    之證述，自有證據能力。
三、按被告以外之人於審判外之言詞或書面陳述，除法律有規定
    者外，不得作為證據，刑事訴訟法第159 條固定有明文，惟
    被告以外之人於審判外之陳述，雖不符同法第159 條之1 至
    之4 規定，而經當事人於審判程序同意作為證據，法院審酌
    該言詞陳述或書面陳述作成時之情況，認為適當者，亦得為
    證據。又當事人、代理人或辯護人於法院調查證據時，知有
    第159 條第1 項不得為證據之情形，而未於言詞辯論終結前
    聲明異議者，視為有前項之同意，此亦據同法第159 條之5
    規定甚明。查卷附之三軍總醫院門診病歷、臺北市低收入戶
    卡、臺北市立聯合醫院忠孝醫院忠孝院區診斷證明書、查獲
    警局所製搜索扣押筆錄等，均係被告以外之人於審判外之陳
    述，屬於傳聞證據，惟檢察官及被告於本院審判程序中均未
    對於上開證據爭執其等證據能力，本院審酌上開言詞陳述作
    成時之證據取得過程並無瑕疵，且與待證事實具有關連性等
    情況，認為適當，應認依刑事訴訟法第159 條之5 第1 項之
    規定，得為證據，而有證據能力。
貳、實體方面
一、上揭犯罪事實，業據被告甲○○於本院審理中坦承不諱，復
    有證人即被害人乙○○於偵訊中證述被害情節詳實，並有水
    果刀1 把扣卷可證，核與被告自白相符，是本件事證明確，
    被告犯行堪以認定。
二、按恐嚇行為不以將來之惡害通知為限，即以強暴脅迫為手段
    ，而被害人未達於不能抗拒程度者，亦屬之，此有最高法院
    80年第4 次刑事庭會議決議可資參照。查被告甲○○進入特
    約服務中心後，先拍桌子，再持水果刀向被害人乙○○揮舞
    ，客觀上即具有以脅迫手段使被害人就己身之生命、身體受
    到安全上之危害並致其身心畏懼之情狀，揆諸前揭說明，核
    被告所為，係犯刑法第305 條之恐嚇危害安全罪。聲請意旨
    原認被告係犯刑法第304 條第1 項之強制罪，惟依監視錄影
    器所摘錄畫面、檢察官勘驗筆錄及證人即被害人乙○○於偵
    查中之證述相互以析，被告與證人間容有櫃檯之阻隔，且於
    過程中被害人仍與被告溝通協調，並拿紙筆給被告填寫資料
    以留聯絡方式，則顯然難認有何受妨害行使權利之情形，再
    依被告主觀上僅係為發洩其不滿情緒等綜合觀之，被告所為
    與刑法第304 條第1 項之強制罪有間，是聲請人上開所指，
    容有未洽，惟其社會基本事實同一，爰依法變更起訴法條，
    改依恐嚇危害安全罪論處。
三、原審據以論科，固非無見。惟原審認定被告係以脅迫妨害人
    行使權利，而為刑法第304 條第1 項之強制罪，已如前述，
    自有未合。被告固坦承有上開行為，惟以其於行為時有刑法
    第19條規定之情形，請求撤銷原判決予以減輕其刑云云，然
    查，被告於警詢、偵訊中均就其犯罪動機、犯案情節、犯罪
    後發生情形等各情確實供陳明確，且於警詢中亦自承「精神
    狀況良好」等情，顯見被告於犯案當時就其行為之違法性應
    有明確之認識，故其辨識行為違法之能力應認與一般常人無
    異，本院衡酌個案情節，尚難認得援引刑法第19條第2 項規
    定予以減輕其刑，是上訴意旨指摘原審判決不當，請求撤銷
    改判，雖無理由。惟原審判決既有上揭未洽之處，自應由本
    院予以撤銷改判。爰審酌被告因有合約糾紛，不思以理性態
    度解決，竟持水果刀揮舞，以脅迫手段，使中華電信永和特
    約中心店長乙○○心生畏懼，並兼衡被告無前科紀錄、仍為
    大學在學生、犯罪時所受刺激、精神狀況、犯後坦承犯行、
    態度良好等一切情狀，量處如主文所示之刑，並審酌其年齡
    、職業、收入、社會地位等節諭知易科罰金之折算標準如主
    文所示。末查，被告前未曾因故意犯罪受有期徒刑以上刑之
    宣告，有臺灣高等法院被告前案紀錄表1 份在卷可稽，其對
    於契約糾紛萌生不滿情緒而為本件犯行，於犯罪後已知悔悟
    ，且仍於大學就學中，復其家庭經濟狀況不佳，並患有躁鬱
    症之憤怒性精神病（參卷附臺北市低收入戶卡、國防醫學院
    三軍總醫院附設民眾診療服務處診斷證明書、臺北市立聯合
    醫院診斷證明書），信被告經此次教訓，當知所警惕，而無
    再犯之虞，本院認前開對其宣告之刑，以暫不執行為適當，
    爰併宣告緩刑2 年，用啟自新。扣案之水果刀及美工刀1 支
    ，均經被告陳明非其個人所有，亦非違禁物，爰不併為沒收
    之宣告。
據上論斷，應依刑事訴訟法第455 條之1 第1 項、第3 項、第
369 條第1 項前段、第364 條、第299 條第1 項前段、第300 條
，刑法第305 條、第41條第1 項前段、第74條第1 項第1 款，刑
法施行法第1 條之1 ，判決如主文。
本案經檢察官連思藩到庭執行職務。
中    華    民    國    98    年    8     月    17    日
                  刑事第十四庭  審判長法  官  張江澤
                                      法  官  劉景宜
                                      法  官  陳海寧
以上正本證明與原本無異。
本判決不得上訴。
                                      書記官  潘佳欣
中    華    民    國    98    年    8     月    17    日
附錄本案論罪科刑法條全文：
刑法第305條（恐嚇危害安全罪）
以加害生命、身體、自由、名譽、財產之事，恐嚇他人致生危害
於安全者，處 2 年以下有期徒刑、拘役或 3 百元以下罰金。


司法院資訊處製作；財團法人民間司法改革基金會備份。
